【裁判字號】    92,訴,2436
【裁判日期】    950629
【裁判案由】    證券交易法
【裁判全文】
臺北高等行政法院裁定
                                     92年度訴字第02436號
上 訴 人即
原      告  甲○○
訴訟代理人  謝曜焜  律師
被上訴人即
被      告  行政院金融監督管理委員會
           （原名財政部證券暨期貨管理委員會）
代  表  人  呂東英（代理主任委員）
上列當事人間因證券交易法事件，上訴人對於中華民國93年5 月
27日本院92年度訴字第2436號判決提起上訴，本院裁定如下：
    主  文
上訴駁回。
上訴費用由上訴人負擔。
    理  由
一、按「行政法院對於當事人之送達，如有左列情形之一者，得
    依聲請或依職權為公示送達：一應為送達之處所不明者。」
    、「公示送達，自將公告或通知書黏貼牌示處之日起，其登
    載公報或新聞紙者，自最後登載之日起，經20日發生效力；
    於依前條第3 條為公示送達者，經60日發生效力。但對同一
    當事人仍為公示送達者，自黏貼牌示處之翌日起發生效力。
    」行政訴訟法第81條第1 款、第82條分別定有明文。次按提
    起上訴，應於高等行政法院判決送達後20日之不變期間內為
    之，為行政訴訟法第241條明文規定。
二、本件上訴人上訴意旨略謂：本件原審判決係以公示送達之方
    式對上訴人送達，然依上訴人之戶籍謄本所示，上訴人之原
    住所為「台北市○○區○○里○鄰○○路242號15樓之1」，
    迄至民國93年4月9日始將住所變更為「台北縣新店市○○里
    ○○鄰○○路443號12樓」，是上訴人之住所一直有資料可循
    ，應受送達之處所從未有不明之狀態。然原審於93年3月15
    日將準備程序期日通知書寄送予上訴人時，卻未將該通知書
    送達予上訴人，且未確實交由上訴人之受僱人代為收受（上
    證3）， 鈞院送達證書中，雖稱已由上訴人之受僱人代為收
    受，但確無受僱人簽名之字樣，可見該證書所稱有所不實，
    故該通知書實無合法之直接送達及補充送達。原審對此不查
    ，竟於93年4 月1 日行政訴訟事件進行單（上證4）逕 稱：
    「原告變更送達處所，目前應受送達處所不明。」，並指示
    對上訴人「公示送達言詞辯論期日之通知」，則其所為公示
    送達實非合法。蓋如前所述，上訴人之住所於當時尚未遷移
    ，應受送達之處所亦從未有不明之狀態（附件1）， 縱使偶
    然不獲會晤上訴人，亦應確實對上訴人之受僱人有合法之補
    充送達。惟原審未確實履行送達之程序，又誤認上訴人之變
    更送達處所，目前應受送達處所不明，而對上訴人逕為公示
    送達，故其言詞辯論期日通知之公示送達難謂合法。原審於
    判決後，仍未查其送達程序並不符公示送達之要件，而繼續
    將其判決書為不合法之公示送達，故其送達不生效力。且原
    審判決時點為93年5 月27日，若其曾盡職權調查之義務，應
    知上訴人於93年4 月9 日已變更住所（上證2）， 而應對上
    訴人重新為直接送達。綜上所述，原審判決迄今未曾有合法
    之送達，故上訴人對原審判決不服之上訴期間尚未起算，上
    訴顯為合法。原審言詞辯論期日通知書之公示送達顯不合法
    ，所行一造辯論程序亦顯不合法，是原審訴訟程序違背法令
    ，且對判決結果顯有影響，應予撤銷並發回更審云云。
三、經查，本件上訴人（即原告）因證券交易法事件，前經本院
    依其起訴狀所載之住所即台北市○○路242 號15樓之1 送達
    準備期日通知，於93年3 月16日因「受送達人已遷移他處而
    不能送達」，此有本院送達證書（原寄郵局日戳：台北成功
    郵局93年3 月12日）、信封、信封上蓋有富比世廣場管理中
    心收發章，及訴訟（行政）文書不能送達事由報告書黏貼於
    信封上，附卷可稽。本院於93年3 月22日查詢全戶戶籍資料
    ，上訴人仍設籍於該址，並有該查詢結果附卷可佐。本院復
    以前揭地址送達準備期日通知，再於93年3 月25日因「遷移
    新址不明」遭退回，此亦有本院送達證書（原寄郵局日戳：
    台北成功郵局93年3 月22日）、信封、信封上蓋有富比世廣
    場管理中心收發章，及無法投遞緣由之戳章於信封上，附卷
    可稽。是以本院以93年4 月1 日92年度訴字第2436號裁定：
    本院對原告送達之文書應為公示送達。本院於93年4 月5 日
    將93年5 月13日上午10時30分言詞辯論期日通知書及93年3
    月30日上午9 時35分準備程序筆錄影本各乙件對上訴人為公
    示送達，將公告黏貼於本院公告處，並另函原告住居所所在
    地鄉鎮市區公所即台北市信義區公所公告並黏貼於其公告處
    ，亦有本院公告送達證書及信義區公所93年4 月16日北市信
    秘字第09330828100 號函附卷可稽。上訴人於言詞辯論期日
    經合法通知，無正當理由而不到場，依到場之被上訴人之聲
    請，由其一造辯論而為判決，並記載於言詞辯論筆錄。經本
    院於93年5 月27日宣判，93年6 月8 日將該判決對上訴人為
    公示送達，黏貼於本院公告處，並函台北市信義區公所黏貼
    於其公告處，亦有公示送達證書及信義區公所93年6 月23日
    北市信秘字第09331359800 號函附卷可稽。
四、上訴人指稱本院於93年3 月15日未將準備程序期日通知書送
    達予上訴人，由送達證書中，雖號稱已由上訴人之受僱人代
    為收受，但確無受僱人簽名之字樣云云。查本院該送達證書
    （原寄郵局日戳：台北成功郵局93年3 月12日）之送達方法
    欄雖於已將文書交與受僱人欄打「ˇ」，然本院非以此認該
    通知書已合法送達，上訴人所述，顯屬誤解。
五、雖上訴人提出戶籍謄本，稱其迄至93年4 月9 日始將住所變
    更，惟此僅係上訴人至該日始向戶籍主管機關申辦戶籍遷徙
    登記，難謂迄至該日始為遷徙之事實行為，是上訴人主張當
    時處所未有不明，要無可採。按「應為送達之處所不明者」
    ，係指已用相當之方法探查，仍不知其應為送達之處所者而
    言。本院準備程序通知書按原告訴狀所載地址，經投遞二次
    無法送達，本院亦如前述於93年3 月22日查詢全戶戶籍資料
    ，戶籍地址亦仍在台北市○○區○○里○ 鄰○○路242 號15
    樓之1 ，係已用相當之方法探查，仍不知上訴人應為送達之
    處所。上訴人指稱本院於判決時點未盡調查義務，以致未向
    其變更後戶籍地址送達云云，然查上訴人於起訴後，變更其
    送達之處所，而不向本院陳明，致無法送達訴訟文書之情甚
    明，參酌民事訴訟法第149 條第4 項之法理，此應由上訴人
    陳明，而非法院應依職權調查事項，上訴人之主張難認為有
    理由。是本院以裁定命對原告送達之文書應為公示送達，並
    無違誤。又上訴人既已遷往他處，自無法為補充送達，上訴
    人所陳，洵無可採。
六、本院92年度訴字第02436 號判決，係於93年6 月8 日對上訴
    人為公示送達，將公告黏貼於本院牌示處，並另函原告訴狀
    所載住居所所在地台北市信義區公所公告並黏貼於其公告處
    ，該所亦已於93年6 月24日予以張貼公告在案，有本院公示
    送達證書、93年6 月9 日（九三）院百信股92訴02436 字第
    0930011414號函及信義區公所93年6 月23日北市信秘字第
    09331359800 號函附卷可按，已生合法送達效力。上訴人提
    起上訴之期間，自93年6 月9 日起算，縱以上訴人遷移之新
    址台北縣新店市計算，加計在途期間2 日，至93年6 月30日
    亦已屆滿，該判決於93年6 月30日上訴期間屆滿後即已確定
    。嗣上訴人於94年4 月21日提出行政訴訟補充狀，亦經本院
    94年5 月3 日院百信股92訴02436 字第0940008908號函覆該
    判決已於93年6 月8 日依法公示送達。然上訴人遲至95年5
    月29日始提起上訴，有加蓋於訴狀收文戳記所載日期為憑，
    是上訴人提起上訴顯已逾越上開法定不變期間，其上訴不能
    認為合法，應予駁回。
七、依行政訴訟法第246 條第1 項、第104 條，民事訴訟法第95
    條、第78條，裁定如主文。
中    華    民    國    95    年    6    月    29    日
                  第六庭審判長法  官   黃清光
                              法  官   曹瑞卿
                              法  官   許瑞助
上為正本係照原本作成。
如不服本裁定，應於送達後10日內向本院提出抗告狀（須按他造
人數附繕本）。
中    華    民    國    95    年    6    月    29    日
                              書記官   吳芳靜


司法院資訊處製作；財團法人民間司法改革基金會備份。
